臺灣高等法院臺中分院刑事判決　　　　96年度上訴字第1324號
上　訴　人
即　被　告　甲○○
上列上訴人因違反電信法等案件，不服臺灣臺中地方法院中華民
國96年3月19日第一審判決（民國96年度訴字第651號，起訴案號
：臺灣臺中地方法院檢察署民國95年度偵字第26939號） ，提起
上訴，本院判決如下：
    主    文
原判決撤銷。
甲○○連續意圖為自己不法之利益，以無線方式，盜用他人電信
設備通信，處有期徒刑陸月，如易科罰金，以銀元參佰元即新台
幣玖佰元折算壹日。行動電話壹具沒收。
    事    實
一、甲○○於民國九十四年十二月五日，在臺中市○○○○街之
    有夠亮洗車廠拾獲東信電訊股份有限公司（下稱東信電訊公
    司）所有，原本由丙○○管領使用而遺失之門號00000
    00000號行動電話之SIM卡一張 ，竟意圖為自己不法之
    所有，予以侵占入己，並意圖為自己不法之利益，基於以無
    線方式，盜用他人電信設備通信之概括犯意，自九十四年十
    二月五日起，至九十五年一月十三日止 ，將該張SIM卡植入
    其所有之行動電話之電信器材，而以無線方式，多次盜撥使
    用上開丙○○向東信電訊公司申請使用之門號000000
    0000號行動電話 SIM卡之電信設備與人通話多次，致使
    東信電訊公司之電信通訊系統陷於錯誤，加以接收並提供服
    務，其因而得以享受免付新臺幣（下同）八萬二千二百七十
    二元通話費之利益，嗣經丙○○接獲帳單後始知上情並報警
    處理。
二、案經丙○○訴由臺中縣警察局霧峰分局報告臺灣臺中地方法
    院檢察署檢察官偵查起訴。
    理    由
一、按現行刑事訴訟法為保障被告之反對詰問權，排除具有虛偽
    危險性之傳聞證據，以求實體真實之發見，於該法第一百五
    十九條第一項明定被告以外之人於審判外之言詞或書面陳述
    ，除法律有規定者外，不得作為證據。又被告以外之人於審
    判外之陳述，雖不符前四條之規定（即刑事訴訟法第一百五
    十九條之一至同條之四），而經當事人於審判程序同意作為
    證據，法院審酌該言詞陳述或書面陳述作成時之情況，認為
    適當者，亦得為證據；當事人、代理人或辯護人於法院調查
    證據時，知有第一百五十九條第一項不得為證據之情形，而
    未於言詞辯論終結前聲明異議者，視為有前項之同意，刑事
    訴訟法第一百五十九條之五定有明文。本件檢察官、被告甲
    ○○並未就卷內證據資料之證據能力有所爭執，且迄於原審
    及本院言詞辯論終結前，均未主張有刑事訴訟法第一百五十
    九條第一項不得為證據之情形，是應認已同意卷內證據均得
    作為證據，且經本院審酌後，認無不適當之情形，應認本案
    調查之卷內證據均有證據能力，合先敘明。
二、上揭犯罪事實，業據被告甲○○於原審及本院審理時坦承不
    諱，核與被害人丙○○於警詢中指述情形相符，並經證人王
    台麗、廖惠萱於警詢中證述甚詳，復有東信電訊公司九十五
    年二月份電信費用帳單、電話明細單、通聯調閱查詢單及被
    告回覆簡訊照片等在卷可參，足見被告自白與事實相符，應
    堪採信。本件事證明確，被告上開犯行，堪以認定。
三、被告行為後，刑法及刑法施行法業於九十四年二月二日經總
    統以華總一義字第○九四○○○一四九○一號令修正公布，
    並於九十五年七月一日施行。按行為後法律有變更者，適用
    行為時之法律，但行為後之法律有利於行為人者，適用最有
    利於行為人之法律，現行刑法第二條第一項定有明文。此條
    規定乃與刑法第一條罪刑法定主義契合，而貫徹法律禁止溯
    及既往原則，係規範行為後法律變更所生新舊法律比較適用
    之準據法，是刑法第二條本身雖經修正，但刑法第二條既屬
    適用法律之準據法，本身尚無比較新舊法之問題，應一律適
    用裁判時之現行刑法第二條規定以決定適用之刑罰法律，先
    予辨明。又以本次刑法修正之比較新舊法，應就罪刑有關之
    共犯、未遂犯、想像競合犯、牽連犯、連續犯、結合犯，以
    及累犯加重、自首減輕暨其他法定加減原因（如身分加減）
    與加減例等一切情形，本於統一性及整體性原則，綜其全部
    罪刑之結果而為比較，亦有最高法院九十五年度第八次刑庭
    會議決議可資參照。經查：
（一）被告行為後，業已增訂刑法施行法第一條之一，並規定：
      「中華民國九十四年一月七日刑法修正施行後，刑法分則
      編所定罰金之貨幣單位為新臺幣。九十四年一月七日刑法
      修正時，刑法分則編未修正之條文定有罰金者，自九十四
      年一月七日刑法修正施行後，就其所定數額提高為三十倍
      。但七十二年六月二十六日至九十四年一月七日新增或修
      正之條文，就其所定數額提高為三倍」，是就現行刑法中
      ，有關於罰金刑處罰之規定，即有就新舊法比較之必要，
      惟經比較增訂之刑法施行法第一條之一與被告行為時之罰
      金罰鍰提高標準條例第一條前段、現行法規所定貨幣單位
      折算新臺幣條例第二條結果，二者規定適用之結果並無不
      同。被告行為後，刑法第三十三條第五款業於九十四年二
      月二日以華總一義字第○九四○○○一四九○一號令修正
      公布，並自九十五年七月一日起施行；修正後刑法第三十
      三條第五款規定「罰金：新臺幣一千元以上，以百元計算
      之。」，與修正前刑法第三十三條第五款規定「罰金：一
      元以上。」不同。比較新舊法結果，以舊法較有利於行為
      人，新法並無對被告較為有利之情形，故依刑法第二條第
      一項前段規定，本案關於論罪之法定刑罰金部分，自應適
      用行為時之法律即修正前刑法第三十三條第五款規定決定
      其罰金部分之法定刑。
（二）被告行為後，刑法第五十六條連續犯及第五十五條牽連犯
      之規定，業於九十四年一月七日修正公布刪除，並於九十
      五年七月一日施行，則被告行為後新法業已刪除連續犯及
      牽連犯之規定，此刪除雖非犯罪構成要件之變更，但顯已
      影響行為人刑罰之法律效果，自屬法律有變更，依新法第
      二條第一項規定，比較新、舊法結果，仍應適用較有利於
      被告之行為時法律即舊法論以連續犯及牽連犯（上開最高
      法院刑事庭會議決議參照）。
（三）綜合上述，修正前後刑法第三十三條第五款、第五十六條
      、第五十五條及刑法施行法第一條之一適用情形綜合比較
      結果，修正後刑法及刑法施行法之規定並非較有利於被告
      ，參酌修正後刑法第二條第一項前段、但書規定之「從舊
      從輕」原則，本案應適用修正前刑法及罰金罰鍰提高標準
      條例第一條前段為法條適用之依據。
四、按電信法第五十六條第一項之罪，以意圖為自己或第三人不
    法之利益，使用有線、無線或其他電磁方式，盜接或盜用他
    人電信通信設備為要件，該罪之處罰詐得免繳電信通信費用
    之不法利益規定，乃刑法詐欺得利罪之特別法，依特別法優
    於普通法之原則，自毋庸再論以刑法詐欺得利罪（最高法院
    八十八年度臺非字第四三號判決意旨及八十八年一月十九日
    八十八年度第一次刑事庭會議紀錄決議參照）。故核被告所
    為，係犯刑法第三百三十七條侵占遺失物罪及電信法第五十
    六條第一項意圖為自己不法利益，以無線方式盜用他人電信
    設備通信罪。又被告自九十四年十二月五日起，至九十五年
    一月十三日止，將該枚晶片植入其所有之行動電話之電信器
    材，先後多次以無線方式，盜撥使用丙○○向東信電訊公司
    申請使用門號 0000000000號行動電話SIM卡之電
    信設備與人通話之犯行，時間密接、犯罪構成要件相同，顯
    係基於概括犯意反覆為之，應依修正前刑法第五十六條連續
    犯之規定論以一罪，並加重其刑。又被告所犯上開侵占遺失
    物罪及連續意圖為自己不法利益盜用他人電信設備通信罪二
    罪間，有方法目的之牽連關係，應依修正前刑法第五十五條
    之規定，從一重之連續盜用他人電信設備通信罪處斷。原審
    以上訴人即被告犯行明確，予以論科，固非無見。惟查被告
    所犯侵占遺失物罪及連續盜用他人電信設備通信罪二罪間，
    有方法目的之牽連關係，應依牽連犯之規定從一重處斷，原
    判決予以分論併罰，尚有未洽；又被告所盜用之上開門號0
    000000000號行動電話 SIM卡，乃係被害人丙○○
    向東信電訊公司所申請使用，業據被害人丙○○供明在卷，
    並有東信電訊公司資料查詢單附卷可稽（見本院卷第十四頁
    ），原判決誤認上開 SIM卡係楊銘田向東信電訊公司所申請
    使用，亦有未合。被告上訴意旨，指摘原判決量刑過重，雖
    無足取，惟原判決既有可議，即屬無可維持，應由本院將原
    判決撤銷改判。爰審酌被告拾獲他人遺失之行動電話 SIM卡
    後，竟將之侵占入己，復將該張 SIM卡植入其所有之行動電
    話內加以盜撥使用，徒增被害人生活不便及財產損失，且盜
    打之金額非低，及其品行、智識程度、犯罪之動機、目的、
    手段、所生危害，暨犯罪後尚能坦承全部犯行，態度尚稱良
    好等一切情狀，量處如主文第二項所示之刑，並諭知易科罰
    金之折算標準。又被告行為後，罰金罰鍰提高標準條例第二
    條業已刪除，而刑法第四十一條第一項前段關於易科罰金之
    折算標準已由舊法之銀元一百元、二百元、三百元修正為新
    臺幣一千元、二千元、三千元，因屬科刑規範事項之變更，
    其折算標準為裁判時所應諭知，自有就新舊法規定比較之必
    要，經比較新舊法結果，被告行為後之新法並未較有利於被
    告，是依刑法第二條第一項前段之規定，本件應適用被告行
    為時之舊法即依修正前刑法第四十一條第一項前段、修正前
    罰金罰鍰提高標準條例第二條之規定，諭知以銀元三百元折
    算一日為易科罰金之折算標準。末按電信法第六十條固規定
    「犯第五十六條至第五十八條之罪者，其電信器材，不問屬
    於犯人與否，沒收之。」，但觀之電信法第五十六條第二項
    規定「意圖供自己或第三人盜接或盜用『他人電信設備』通
    信，而製造、變造或輸入『電信設備』者」或「意圖供第三
    人盜接或盜用『他人電信設備』通信，而販賣、轉讓、出租
    或出借『電信器材』者」，可知法條之中供行為人犯罪之工
    具為所謂之『電信器材』，方為同法第六十條應沒收之物。
    是以被害人丙○○所管領使用之門號0000000000
    號行動電話 SIM卡，應為法條中所謂之「他人電信設備」，
    而非應依第六十條規定義務沒收之「電信器材」（參照九十
    年十一月二十二日臺灣高等法院暨所屬法院九十年法律座談
    會彙編九十一年七月第四二八至四二九頁），爰不諭知沒收
    。至於被告所有行動電話一具，係被告犯電信法第五十六條
    第一項之罪所使用之「電信器材」，爰依電信法第六十條規
    定，宣告沒收。
據上論斷，應依刑事訴訟法第三百六十九條第一項前段、第三百
六十四條、第二百九十九條第一項前段，電信法第五十六條第一
項、第六十條，刑法第十一條、第二條第一項、第三百三十七條
修正前第三十三條第五款、第五十六條、第五十五條、第四十一
條第一項前段，罰金罰鍰提高標準條例第一條前段、修正前同條
例第二條，現行法規所定貨幣單位折算新臺幣條例第二條，判決
如主文。
本案經檢察官乙○○到庭執行職務。
中　　華　　民　　國　　96　　年　　7　　月　   4　　日
            刑事第二庭    審判長法　官　李　璋　鵬
                                法　官　胡　森　田
                                法　官　蕭  錦  鍾
上列正本證明與原本無異。
如不服本判決應於收受送達後十日內向本院提出上訴書狀，其未
敘述上訴之理由者並得於提起上訴後十日內向本院補提理由書（
均須按他造當事人之人數附繕本）。
                                書記官　顏　子  良
中　　華　　民　　國　　96　　年　　7　　月　   4　　日
附錄論罪科刑法條
電信法第56條
意圖為自己或第三人不法之利益，以有線、無線或其他電磁方式
，盜接或盜用他人電信設備通信者，處5年以下有期徒刑，得併
科新台幣150萬元以下罰金。
意圖供自己或第三人盜接或盜用他人電信設備通信，而製造、變
造或輸入電信器材者，處1年以上7年以下有期徒刑，得併科新台
幣3百萬元以下罰金。意圖供第三人盜接或盜用他人電信設備通
信，而販賣、轉讓、出租或出借電信器材者，亦同。
意圖供自己或第三人犯罪之用而持有前項之電信器材者，處 3 年
以下有期徒刑，得併科新台幣50萬元以下罰金。
第 1 項及第 2 項之未遂犯罰之。
